臺灣臺中地方法院刑事附帶民事判決　 100年度智附民字第13號
原　　　告　彪馬運動魯道夫達士拉股份有限公司
法定代理人　Jochen Ze.
原　　　告　阿迪達斯公司(ADIDAS AG)
法定代理人　T. G. J. .
上二人共同
訴訟代理人　李子為
　　　　　　　　　　樓37樓58室
複代理人　　李穎甄
　　　　　　　　　　45室
被　　　告　張福元
　　　　　　　　　　號
上列被告因違反商標法案件（本院99年度智易字第76號），經原
告提起附帶民事訴訟，本院於民國100年8月22日言詞辯論終結，
判決如下：
    主  文
被告應給付原告彪馬運動魯道夫達士拉股份有限公司新臺幣貳萬
伍仟元及自民國一百年五月十日起至清償日止，按週年利率百分
之五計算之利息。
被告應給付原告阿迪達斯公司新臺幣貳萬伍仟元及自民國一百年
五月十日起至清償日止，按週年利率百分之五計算之利息。
本判決第一、二項得假執行。
原告其餘之訴及假執行之聲請均駁回。
    事實及理由
一、本件原告為外國法人，故本件性質上係屬涉外民事事件。就
    涉外民事事件之國際管轄權，現行法律雖無明文，惟被告為
    中華民國人民，且原告主張被告係於我國境內從事侵害其商
    標權之不法行為，而依據侵權行為之法律關係提起本訴，參
    酌我國民事訴訟法第15條第1項規定：「因侵權行為涉訟者
    ，得由行為地之法院管轄」之意旨，應認對於行為地發生於
    我國境內之涉外侵權事件，我國法院即具有國際管轄權，是
    以本院就本件訴訟自有管轄權。又按關於由侵權行為而生之
    債，依侵權行為地法，涉外民事法律適用法第9條第1項前段
    定有明文，本件原告主張被告之侵權行為既係發生在我國境
    內，依上開規定，即應適用中華民國法律為其裁判之準據法
    ，核先敘明。
二、原告主張：
（一）原告彪馬運動魯道夫達士拉股份有限公司、阿迪達斯公司
      ，均為世界知名運動品牌，並廣為消費者喜愛，已向經濟
      部智慧財產局申請「PUMA」、「adidas」等商標註冊登記
      ，惟被告張福元竟於民國98年（起訴狀誤載為99年）6月
      間某日起，分別在臺中市○○街90號「格子趣商店一中店
      」及高雄市○○區○○路99號「小猴子格子舖」承租格子
      ，公開陳列並販售未經授權之仿冒上開商標商品予不特定
      人，被告行為業已涉嫌不法侵害原告之商標權。
（二）本件請求被告各給付原告彪馬運動魯道夫達士拉股份有限
      公司、阿迪達斯公司各新臺幣（下同）37500元之法律依
      據、計算方式：按依商標法第61條第1項規定：「商標權
      人對於侵害其商標權者，得請求損害賠償，並得請求排除
      其侵害；有侵害之虞得請求防止之。」，同法第63條第1
      項第3款規定：「商標權人請求損害賠償時，得就所查獲
      侵害商標商品之零售單價五百倍至一千五百倍之金額，計
      算其損害。」。參酌臺灣高雄地方法院檢察署併辦意旨書
      中，就被告零售單價部分是以25元計算，再參酌緝獲產品
      數量及被告屢屢再犯毫無悔意，應以1500倍計算賠償金額
      ，故而被告應給付原告二人各37500元（計算式：25×
      1500=37500）。
（三）原告因此聲明：
    1.被告應給付原告彪馬運動魯道夫達士拉股份有限公司
      37500元及暨自起訴狀送達之翌日起至清償日止，按週年
      利率百分之5計算之利息。
    2.被告應給付原告阿迪達斯公司37500元及暨自起訴狀送達
      之翌日起至清償日止，按週年利率百分之5計算之利息。
    3.前2項判決，請准供擔保宣告假執行。
    4.被告應將侵害原告商標權情事之判決內容全部，登載在中
      國時報、聯合報、自由時報、蘋果日報全國版面之首頁刊
      登1日。
    5.訴訟費用由被告負擔。
三、被告雖坦承意圖販賣而陳列上開仿冒商標之事實，惟僅於刑
    事案件審判時表示：目前以擺攤維生，經濟收入不穩等語，
    並於本案言詞辯論時聲明求為判決：駁回原告之訴。
四、按民事訴訟法第255條關於訴之追加之限制，於擴張應受判
    決事項之聲明無礙，同法第256條第2款（現已移列至第255
    條第1項第3款）著有明文，此項規定，於附帶民事訴訟，雖
    不在刑事訴訟法第495條所載應行準用之列，要屬民事訴訟
    程序上之當然法理，法院審理附帶民事訴訟，自非不可予以
    援用，最高法院29年附字第160號判例要旨闡述至明。本案
    附帶民事訴訟起訴狀中，原係聲明被告應給付原告二人各
    600000元，嗣於100年8月22日本院行言詞辯論程序時，原告
    複代理人將上開訴之聲明，各減縮為被告應給付原告二人各
    37500元，被告並當庭表示同意，合於民事訴訟法第255條第
    1項第1款、第3款之情形，揆諸前揭說明，本院自可援引民
    事訴訟程序上之當然法理，而准原告為上開訴之變更。另按
    附帶民事訴訟之判決，應以刑事訴訟判決所認定之事實為據
    ，刑事訴訟法第500條前段定有明文。本件原告二人主張被
    告意圖販賣而陳列仿冒上開商標之貼紙等商品，致侵害原告
    二人商標權之事實，業經本院認定被告涉犯商標法第82 條
    之意圖販賣而陳列仿冒商標商品罪，而以99年度智易字第76
    號判決判處有期徒刑4月，如易科罰金，以新臺幣1000元折
    算1日在案，業據本院調閱刑事偵審卷宗核閱屬實，並有該
    案刑事判決在卷可按，復為被告所不爭執，是原告二人主張
    之事實，應堪信為真實。
五、又按商標權人對於侵害其商標權者，得請求損害賠償；商標
    權人請求損害賠償時，得就查獲侵害商標權商品之零售單價
    500倍至1500倍之金額請求賠償，但所查獲商品超過1500 件
    時，以其總價定賠償金額。前項賠償金額顯不相當者，法院
    得予酌減之，商標法第61條第1項前段、第63條第1項第3款
    、第2項分別定有明文。經查：被告為警查扣之仿冒商標商
    品中，計有侵害原告彪馬運動魯道夫達士拉股份有限公司所
    有「PUMA」商標權之商品共31件，侵害原告阿迪達斯公司所
    有「adidas」商標權之商品共28件，而依被告於其所涉違反
    商標法刑事案件之供述，足認其係以每件單價25元之金額對
    外販售（詳見被告99年3月24日警詢筆錄）。則本院依據卷
    內證據資料，既僅能認定被告確有意圖販賣而陳列仿冒商標
    商品之犯行，無從遽謂該等商品業經售予他人而在外流通，
    相對於賣出仿冒商品致直接衝擊商標權人合法販售之獲利率
    或市佔率而言，原告二人因被告犯罪所受損害較屬輕微。又
    被告雖係分由臺中、高雄二地陳列該等商品，然其僅係承租
    他人商店之格子擺放銷售，營業規模應屬有限，並非掌控實
    體通路而大肆散布侵害他人商標權之物品。再者，被告係自
    98年6月間起，即已承租上開二處之格子陳列侵害原告二人
    商標之商品，雖因員警向法院聲請核發搜索票之時間遲速有
    別，致上開二處先後為警查獲並扣得仿冒前揭商標之貼紙等
    商品，然被告終究並非於前案為警查獲後，始刻意延伸其營
    業範圍至他處，若僅因此而謂被告毫無悔意，並以零售單價
    1500倍計算賠償金額，亦屬過苛，難謂相當。本院審酌本件
    侵害程度、原告二人為國際知名之運動品牌公司、被告現今
    僅以擺攤維生等資力狀況等情，認上開以被告販售商品零售
    單價1500倍所計算之賠償金額，與本件侵權事實、原告二人
    所受損害及被告所受利益，顯不相當，故認應以被告所販售
    之商品零售單價乘以1000倍所計算之賠償金額較屬適當。準
    此以言，本件原告彪馬運動魯道夫達士拉股份有限公司、阿
    迪達斯公司以本院上開認屬適宜之方式計算後，應受賠償金
    額各為25000元（計算式：25×1000＝25000），逾此部分即
    屬過高，無以准許。又給付無確定期限者，債務人於債權人
    得請求給付時，經其催告而未為給付，自受催告時起，負遲
    延責任；遲延之債務，以支付金錢為標的者，債權人得請求
    依法定利率計算之遲延利息，民法第229條第2項、第233條
    第1項前段分別定有明文。本件損害賠償之給付無確定期限
    ，故而原告請求被告給付自刑事附帶民事訴訟起訴狀繕本送
    達之翌日即100年5月10日起至清償日止，按週年利率百分之
    5計算之利息，即屬有據。
六、又按商標法第64條之規定核屬信譽回復之規定，而信譽被侵
    害時，固得請求為回復信譽之適當處分，然所謂適當之處分
    ，應係指該處分在客觀上足以回復被害人之信譽且屬必要者
    而言（司法院大法官會議釋字第656號解釋文參照），故商
    標法第64條雖明定商標權人得請求侵害商標權者登報，但法
    院仍得審酌個案情節判斷是否必要（最高法院100年度台上
    字第868號民事判決、智慧財產法院99年度民商上字第13號
    民事判決均可供參照）。原告二人雖請求命被告將侵害原告
    商標權情事之判決內容全部，登載在中國時報、聯合報、自
    由時報、蘋果日報全國版面之首頁刊登1日。惟經本院審酌
    被告僅係意圖販賣而陳列仿冒上開商標之貼紙等商品，難認
    已將該等商品售出而流入市場，原告二人之業務上信譽是否
    因而遭受損害，而有藉由刊登判決全文予以回復之必要？已
    非無疑。被告現以擺攤維生，收入有限，如再命其於四大報
    之全國版刊登侵害商標權之判決全文，所需篇幅非小，刊登
    費用頗鉅，對於被告造成之負擔至為沉重，相對於原告二人
    藉由此一登報行為所可獲致回復商譽之實際效益，恐難合乎
    比例原則。本院審酌上開情節，認無以原告二人主張之方式
    登報之必要，應予駁回。
七、綜上所述，原告依商標法第61條第1項、第63條第1項第3 款
    規定，請求被告給付原告二人各25000元及自100年5月10日
    起至清償日止，按週年利率百分之5計算之利息，均有理由
    ，應予准許；至於逾上開範圍之請求，為無理由，應予駁回
    。又原告二人陳明願供擔保請准宣告假執行，經核原告聲明
    第1、2項金錢之請求勝訴部分，係所命給付金未逾500000元
    之判決，爰依民事訴訟法第389條第1項第5款規定，依職權
    宣告假執行；至於原告二人敗訴部分，其假執行之聲請，已
    失所依據，應予駁回。
八、原告依刑事訴訟法第487條規定，於刑事訴訟程序提起本件
    附帶民事損害賠償訴訟，依法無應繳納裁判費用之規定，原
    告復未提出其他費用支出之證明，爰不另為訴訟費用負擔之
    諭知。
九、據上論結，原告之訴為一部有理由、一部無理由，應依刑事
    訴訟法第502條、第491條第10款，民事訴訟法第389第1項第
    5款，判決如主文。
中    華    民    國   100    年    9     月    5     日
                    刑事第七庭  法  官  高文崇
以上正本證明與原本無異。
對於本判決如不服非對刑事判決上訴時不得上訴，並應於送達後
10日內向本院提出上訴狀(應按他造當事人之人數附繕本)。
                                書記官  葉卉羚
中    華    民    國   100    年    9     月    5     日